【裁判字號】    97,交聲,694
【裁判日期】    970327
【裁判案由】    違反道路交通管理處罰條例聲明異議
【裁判全文】
臺灣臺北地方法院交通事件裁定         97年度交聲字第694號
受 處分 人  甲○○
原處分機關  臺北市交通事件裁決所
上列受處分人因違反道路交通管理處罰條例案件，對於原處分機
關中華民國97年3 月10日所為之處分（原處分案號：北市裁二字
第裁22-C00000000號）聲明異議，本院裁定如下：
    主  文
原處分撤銷。
甲○○不罰。
    理  由
一、按汽車停車時，在停車場內或路邊准停車處所停車時，應依
    規定停放，不得紊亂；且應依停車時間、位置、方式及車種
    之規定，道路交通安全規則（下稱規則）第112條第1項第14
    款、16款分別定有明文。又汽車駕駛人停車時，停車時間、
    位置、方式、車種不依規定者，處新臺幣（下同） 600元以
    上1,200 元以下罰鍰，道路交通管理處罰條例（下稱條例）
    第56條第1項第9款亦有明文。
二、本件受處分人駕駛車號450-BL特種自大貨車（下稱違規車輛
    ）於民國96年11月10日2 時20分，在台北縣三重市○○路往
    重陽橋方向6 號燈桿附近，因「停車車種不依規定（臨停小
    客車停車格）」違規（裁決書誤載為停車時間不依規定），
    經臺北縣政府警察局交通警察隊三重分隊 (下稱舉發機關 )
    以北縣警交字第C00000000 號違規單舉發，原處分機關即依
    條例第56條第1項第9款規定，處受處分人罰鍰600元。
三、異議意旨略以：
（一）受處分人固不否認於上開時地，駕駛違規車輛臨時停於小
      客車停車格，為警舉發違規停車等情，惟辯稱：受處分人
      駕駛違規車輛當時係於執行灑水勤務，由於勤務時須讓隨
      車隊員先行下車進行作業，而當地並無大型車輛停車格，
      故僅能於上開違規地點路邊臨時停車，而觀條例第55條、
      第56條「停車」與「臨時停車」兩者之定義並不相同，因
      此當時受處分人並未離開車輛，應是臨時停車，而非停放
      ，非屬處罰範疇。
（二）復「消防車、警備車、救護車、工程救險車、外交部禮賓
      車、公用事業機構之工程車、垃圾車及傳遞郵件電報等車
      輛，於執行任務時，其臨時停車及停車地點得不受前二條
      之限制。」規則第113 條前段定有明文，而違規車輛雖未
      在條文明定之列，但該條文係屬概括列舉，違規車輛係灑
      水車，與垃圾車同為環保局執行公務之車輛，應仍屬規則
      第113 條所定車輛之一環，於執行勤務時，不受停車之限
      制。是原處分係屬違法，懇請撤銷等語。
四、經查：
（一）按「臨時停車: 指車輛因上、下人、客，裝卸物品，其引
      擎未熄火，停止時間未滿三分鐘，保持立即行駛之狀態。
      」、「停車: 係指車輛停放於道路兩側或停車場所，而不
      立即行駛。」，條例第3條第9、10款定有明文。另「禁止
      臨時停車線，用以指示禁止臨時停車路段，以劃設於道路
      緣石正面或頂面為原則，無緣石之道路得標繪於路面上，
      距路面邊緣以30公分為度」，禁止臨時停車線「為紅色實
      線」，道路交通標誌標線號誌設置規則第169 條定有明文
      ，是在路邊臨時停車，係採原則允許，例外（條例第55條
      等情形）禁止之原則，受處分人於上開時地，因執行勤務
      時將違規車輛臨時停放於小客車停車格內，而該路段既畫
      有小客車之停車格，當非畫有紅色實線之禁止臨時停車路
      段，而舉發員警於舉發當時，受處分人係坐於車內，此有
      舉發單為受處分人親自簽收可證，則受處分人所稱當時係
      臨時停車，讓隨車人員先行下車，應堪可信。
（二）另查，「消防車、警備車、救護車、工程救險車、外交部
      禮賓車、公用事業機構之工程車、垃圾車及傳遞郵件電報
      等車輛，於執行任務時，其臨時停車及停車地點得不受前
      二條之限制。」規則第113 條前段固定有明文，受處分人
      異議狀中陳稱：灑水車應屬規則第113 條所概括之車輛，
      於執行勤務時不受停車之限制。然查本條規定之車輛係屬
      列舉式，非有概括條款，並本條所列之車輛不受停車限制
      ，乃是該些車輛於執行勤務時，有其緊急、必要停車或臨
      時停車之需求，非所有公務車皆有適用，亦非有垃圾車之
      列舉則環保勤務車輛即可適用，是本條採列舉規定而非概
      括條款，並非立法者之忽略，灑水車當非本條得不受停車
      限制之車種。受處分人所陳，實屬誤會。
（三）綜上所述，受處分人確有在上開時地於小客車停車位臨時
      停車之行為，而違規車輛雖非規則第113 條前段列舉之車
      種，然條例第56條為處罰停車不依規定，而該路段亦非禁
      止臨時停車之路段，是本件應非該條處罰之範疇，當為有
      利於受處分人之認定，不得遽予處罰。原處分意旨以受處
      分人違反條例第56條第1 項第9款處罰鍰600元，尚有未洽
      。從而本件受處分人之異議為有理由，自應由本院將原處
      分機關之處分撤銷，改諭知受處分人不罰，以資適法。
五、依道路交通案件處理辦法第20條前段，裁定如主文。
中    華    民    國    97    年    3     月    27    日
                  交通法庭法  官  呂政燁
以上正本證明與原本無異。
如不服本裁定應於送達後5日內向本院提出抗告狀。
                          書記官  呂欣穎
中    華    民    國    97    年    3     月    27    日


司法院資訊處製作；財團法人民間司法改革基金會備份。
